臺灣高雄地方法院刑事判決　　　　　　　100年度易字第982號
公　訴　人　臺灣高雄地方法院檢察署檢察官
被　　　告　林永昌
上列被告因詐欺案件，經檢察官提起公訴（99年度偵字第33064
號），本院判決如下：
    主  文
林永昌幫助犯詐欺取財罪，累犯，處有期徒刑伍月，如易科罰金
，以新臺幣壹仟元折算壹日。
    事  實
一、林永昌前於民國（下同）92年間，因妨害風化案件，經臺灣
    高等法院高雄分院92年度上訴字第1562號判決，判處有期徒
    刑1 年4 月，經減刑為8 月確定，於96年8 月22日執行完畢
    出監。詎仍不知悔改，可預見詐欺集團經常使用他人行動電
    話門號，以詐騙被害人將款項匯入指定帳戶並逃避追查，竟
    仍以不違反其本意之幫助犯意，將其於99年2 月26日向威寶
    電信股份有限公司（下稱威寶電信）所申辦之行動電話門號
    0000000000（下稱系爭門號）之SIM 卡，於99年3 月22日前
    之不詳時間，在台南市安南區某不詳地點，以不明方式流入
    予姓名、年籍均不詳之詐欺集團成員。嗣該詐欺集團中某成
    員，意圖為自己不法之所有，而分別為下列之詐欺行為：
  (一)於99年3 月22日，在自由時報分類求職廣告版虛偽刊登「Mo
    del 經紀公司、早中晚班勤務司機數名、底薪＋獎金＋福利
    佳、享勞保健保月休六天」之廣告，並留有被告之系爭門號
    供求職者聯繫，適有劉慶德（另由檢察官為不起訴處分）見
    報後即撥打上開電話，因而陷於錯誤，於同（22）日14時許
    ，將其所有之高雄銀行右昌分行帳戶（帳號：000000000000
    ，下稱劉慶德高雄銀行帳戶）及中華郵政左營郵局帳戶（帳
    號：00000000000000，下稱劉慶德郵局帳戶）之提款卡及密
    碼，交予詐騙集團成員之真實姓名年籍不詳、自稱「吳經理
    」之成年男子（下稱「吳經理」），該「吳經理」取得提款
    卡及密碼後，分別向羅敏潔、李純慈均佯稱：網路購物操作
    錯誤需前往提款機操作云云，致李純慈、羅敏潔陷於錯誤，
    因而李純慈於99年3月25日18時40分許，匯款新臺幣（下同
    ）3萬元至劉慶德高雄銀行帳戶；羅敏潔於同（25）日21時
    15分許，匯款1萬9987元至劉慶德郵局帳戶內，並隨即遭人
    提領一空。
  (二)於99年3 月25日20時11分許，撥打電話向陳泳孝佯稱：其網
    路購物交易之付款方式有誤，需依指示更正云云，致陳泳孝
    陷於錯誤，遂依對方指示，於同（25）日20時40分、44分許
    ，接續以自動提款機轉款1萬2635元、5989元，合計1萬8624
    元，轉至劉慶德郵局帳戶內，並隨即遭人提領一空。
  (三)於99年3 月間某日，在報紙夾報內虛偽刊登應徵工作之廣告
    ，並留有被告之系爭門號供求職者聯繫，適有黃健庭（另由
    檢察官偵辦中）見報後，即撥打上開電話，於99年3 月26日
    13 時35 分許，在臺中市東區「故鄉KTV 」旁之停車場，將
    其所有之三信商業銀行南屯分行帳戶（帳號：000000000000
    0 ，下稱黃健庭三信商銀帳戶）提款卡及密碼，交予真實姓
    名不詳之成年男子，該男子取得提款卡及密碼後，於99年3
    月26日向林家源佯稱：因未購買遊戲點數來抵援交費用，將
    對其不利云云，致林家源陷於錯誤，因而於99年3 月28日凌
    晨某時許，匯款1 萬5 千元至黃健庭三信商銀帳戶內，旋即
    遭人提領一空。嗣經羅敏潔、陳泳孝發覺受騙而報警循線查
    獲。
二、案經臺中市政府警察局太平分局移送臺灣臺南地方法院檢察
    署轉呈臺灣高等法院檢察署令轉、高雄市政府警察局楠梓分
    局移送臺灣高雄地方法院檢察署檢察官偵查起訴。
    理  由
壹、證據能力部分：
    按被告以外之人於審判外之言詞或書面陳述，除法律有規定
    者外，不得作為證據；又被告以外之人於審判外之陳述，雖
    不符刑事訴訟法第159 條之1 至第159 條之4 之規定，而經
    當事人於審判程序同意作為證據，法院審酌該言詞陳述或書
    面陳述作成時之情況，認為適當者，亦得為證據，刑事訴訟
    法第159 條第1 項、第159 條之5 第1 項定有明文。本判決
    所引用之各項證據資料，其屬於被告以外之人於審判外之言
    詞、書面陳述者，均據被告、檢察官於審判程序同意作為證
    據（見院2 卷第24頁正面），本院審酌上開證據作成時之情
    況，亦無不當取供等情形，認為以之作為本案之證據亦屬適
    當，依刑事訴訟法第159 條之5 第1 項之規定，應均有證據
    能力，先予敘明。
貳、實體部分：
一、上揭事實，業據被告於本院審理時坦承不諱，核與證人即被
    害人羅敏潔、李純慈、林家源及證人劉慶德、黃健庭於警詢
    中證述相符，並有被害人羅敏潔提出之郵政自動櫃員機交易
    明細表影本、苗栗縣警察局苗栗分局北苗派出所受理被害人
    羅敏潔刑事案件報案三聯單、受理各類案件紀錄表、受理詐
    騙帳戶通報警示簡便格式表、內政部警政署反詐騙諮詢專線
    紀錄表各份；被害人李純慈提供之帳戶交易查詢資料、台南
    縣警察局永康分局復興派出所受理被害人李純慈刑事案件報
    案三聯單、受理各類案件記錄表、受理詐騙帳戶通報警示簡
    便格式表、內政部警政署反詐騙諮詢專線記錄表各1 份；被
    害人林家源提供之三信商銀存款交易明細影本、台中市警察
    局太平分局坪林派出所受理被害人林家源詐騙帳戶通報警示
    簡便格式表各1 份；被害人陳泳孝提供之郵政自動櫃員機交
    易明細表、屏東縣政府警察局里港分局新圍派出所受理被害
    人陳泳孝刑事案件報案三聯單、受理各類案件記錄表、內政
    部警政署反詐騙諮詢專線記錄表各1 份；劉慶德郵局帳戶立
    帳申請書、帳戶交易明細表、存摺封面、內頁影本、劉慶德
    高雄銀行帳戶交易查詢清單客戶基本資料查詢、存款對帳單
    各1 份；黃健庭三信商銀帳戶開戶基本資料、交易明細表各
    1份；劉慶德之行動電話台灣大哥大資料查詢1份；詐騙集團
    刊登之自由時報99年3月22日求職廣告影本1止；被告系爭門
    號威寶電信預付卡服務申請書、通聯調閱查詢單各1份在卷
    可資佐證（見警1卷第1至6、8至23頁；警2卷第4至6、9、11
    、13至44、59至61、63、64頁；警3卷第8至11、13至25、27
    、28頁；警4卷第1至9、21至25、29、30、32、34頁；偵1卷
    第6、17、18頁；偵5卷第22頁）。其次，被告申辦易付卡時
    既有向電線業者留下個人資料，則易付卡遺失之後，不但可
    能遭盜用餘額而造成金錢損失，更可能因遭犯罪集團非法使
    用而捲入糾紛。尤其現今詐騙集團收取他人門號作為向民眾
    撥打行騙之工具，以隱匿自己犯罪之不法行徑，規避執法人
    員之查緝，類此案件在目前社會上層出不窮，坊間新聞媒體
    亦多所報導再三披露，是為避免此等專屬性甚高之物品被不
    明人士利用為詐騙犯罪之工具，應為一般生活經驗所易於體
    察之常識。被告於發現易付卡遺失後，並未向他人探詢，亦
    未掛失或報警，可見對於此事並不重視，而未避免易付卡遭
    他人不法使用，被告竟置之不理，其應有提供易付卡予他人
    使用之行為甚明。再者，一般民眾申辦門號並無特殊限制，
    且得同時向不同電信業者申辦多數門號使用，如無特別理由
    ，衡情應無隨意借用他人門號使用之理，則被告任意提供自
    己門號，其對於對方取得門號之目的可能供作詐欺取財使用
    ，自當有所預見，縱無證據證明其明知收取門號者之犯罪態
    樣，然就對方嗣後將其所提供之門號供作詐欺取財之用，並
    藉以方便掩飾犯行，顯不違反被告之本意，則其有幫助詐欺
    取財之間接故意甚明，足認被告之自白，核與事實相符，自
    可採為認定事實之依據，本件事證明確，被告犯行堪以認定
    。
二、按刑法上之幫助犯，係對於犯罪與正犯有共同之認識，而以
    幫助之意思，對於正犯資以助力，而未參與實施犯罪之行為
    者而言（最高法院75年度臺上字第1509號、88年度臺上字第
    1270號判決要旨參照）。是如未參與實施犯罪構成要件之行
    為，且係出於幫助之意思提供助力，即屬幫助犯，而非共同
    正犯。本件被告所申辦之系爭門號易付卡提供詐欺集團成員
    ，使渠等得藉此詐欺如事實欄(一)至(三)所示之被害人，被害人
    因而匯款至上開劉慶德郵局帳戶、高雄銀行帳戶及黃健庭三
    信商銀帳戶，是被告本件所為，係參與詐欺取財罪構成要件
    以外之行為，且在無證據證明被告係以正犯而非以幫助犯之
    犯意參與犯罪之情形下，應認其所為係幫助犯，而非正犯行
    為。核被告所為，係犯刑法第30條第1 項前段、第339 條第
    1 項之幫助詐欺取財罪。被告以提供系爭門號予詐騙集團使
    用之單一幫助行為，幫助詐騙集團成員先後向被害人4 人詐
    取財物，屬一行為觸犯數同一罪名之同種想像競合犯，應依
    刑法第55條僅論以一幫助詐欺取財罪。被告有事實欄所載之
    論罪科刑執行記錄，有臺灣高等法院被告前案紀錄表附卷可
    稽，其於前案徒刑執行完畢後，5 年內故意再犯本件有期徒
    刑以上之罪，為累犯，應依法加重其刑。又被告幫助他人犯
    詐欺取財罪，爰依刑法第30條第2 項之規定，按正犯之刑減
    輕之。被告有前揭法定加重及減輕事由，依法先加後減之。
三、爰審酌被告提供系爭門號供詐欺集團成員使用，助長詐騙財
    產犯罪之風氣，致被害人共4 人受騙，而分別受騙如上金額
    ，實為當今社會層出不窮之詐財事件所以發生之根源，造成
    社會互信受損，擾亂金融交易往來秩序，影響層面廣泛，且
    亦因被告提供帳戶，致使執法人員難以追查該詐欺集團之真
    實身分，所為實有不該，惟念其於犯後坦承犯行，及其犯罪
    動機、手段、目的、被害人所受損害等一切情狀，量處如主
    文所示之刑，併諭知如易科罰金之折算標準，以資懲儆。
據上論斷，應依刑事訴訟法第299條第1項前段，刑法第30條第1
項、第2項、第339條第1項、第55條前段、第41條第1項前段，第
47條第1項，刑法施行法第1條之1，判決如主文。
本案經檢察官黃齡慧到庭執行職務。
中    華    民    國   100    年    10    月    31    日
                  刑事第五庭    審判長法  官 李昆南
                                      法  官 方錦源
                                      法  官 劉美香
以上正本證明與原本無異。
如不服本判決應於收受送達後10日內向本院提出上訴書狀，並應
敘述具體理由；如未敘述上訴理由者，應於上訴期間屆滿後20日
內向本院補提理由書（均須按他造當事人之人數附繕本）「切勿
逕送上級法院」。
中    華    民    國   100    年    10    月    31    日
                                      書記官 陳仙宜
附錄本案論罪科刑法條全文：
中華民國刑法第339條
（普通詐欺罪）
意圖為自己或第三人不法之所有，以詐術使人將本人或第三人之
物交付者，處5年以下有期徒刑、拘役或科或併科1千元以下罰金
。
以前項方法得財產上不法之利益或使第三人得之者，亦同。
前二項之未遂犯罰之。